【裁判字號】    98,審易,1831
【裁判日期】    990514
【裁判案由】    竊盜
【裁判全文】
臺灣桃園地方法院刑事判決            98年度審易字第1831號
公  訴  人  臺灣桃園地方法院檢察署檢察官
被      告  丙○○
上列被告因竊盜案件，經檢察官提起公訴（98年度偵字第15024
號），本院判決如下：
    主  文
丙○○攜帶兇器竊盜，累犯，處有期徒刑柒月。
    事  實
一、緣丙○○前於民國93年間因誣告案件，經本院以93年度訴字
    第2118號判處有期徒刑3 月確定，嗣經本院以96年度聲減字
    第2111號裁定減刑二分之一確定，甫於97年9 月26日期滿執
    行完畢（於本案構成累犯）。猶其猶不知悔改，復意圖為自
    己不法所有，而基於竊盜之犯意，於98年6 月底某日，在桃
    園縣中壢市○○路○ 段附近某處，持自備之客觀上對人之生
    命、身體造成威脅而得為兇器使用之螺絲起子（未扣案）1
    支，以破壞車門後啟動電門之方式，竊取甲○○所有之牌照
    號碼9376-TR 號馬自達廠牌白色自用小客車（該車原停放在
    桃園縣桃園市○○街66號前，於98年6 月24日17時50分發現
    遭竊）得逞，供己代步之用，並將其所有之9D-3003 號車牌
    2 面，改懸掛在上開贓車上使用，以躲避查緝。嗣丙○○於
    同年7 月1 日18時50分許，駕駛上開贓車搭載不知情之友人
    戊○○、乙○○，行經桃園縣八德市○○路與竹圍街口時，
    為警發現上開車輛車身與車牌號碼不符而攔檢查獲，並扣得
    上開牌照號碼9376-TR 號白色自用小客車1 輛（不含車牌）
    及9D-3003 號、5095-RX 號車牌各2 面。
二、案經桃園縣政府警察局移請臺灣桃園地方法院檢察署檢察官
    偵查起訴。
    理  由
壹、程序事項：
一、按被告以外之人於審判外之言詞或書面陳述，除法律有規定
    者外，不得作為證據。另被告以外之人於審判外之陳述，經
    當事人於審判程序同意作為證據，法院審酌該言詞陳述或書
    面陳述作成時之情況，認為適當者，亦得為證據。當事人、
    代理人或辯護人於法院調查證據時，知有第159 條第1 項不
    得為證據之情形，而未於言詞辯論終結前聲明異議者，視為
    有前項之同意，刑事訴訟法第159 條第1 項、第159 條之5
    分別定有明文。經查，證人戊○○、乙○○、被害人甲○○
    於警詢中及證人李福進於檢察事務官詢問中之陳述，均屬被
    告以外之人在審判外之陳述而屬傳聞證據，且不符刑事訴訟
    法第159 條之3 之規定，惟檢察官及被告對於上開傳聞證據
    ，均未於本案言詞辯論終結前聲明異議，本院審酌上開證人
    、被害人於警詢中之陳述係就親身經歷之事實所為，其陳述
    作成時之情況，核無違法取證之瑕疵，且採為證據並無不適
    當之情形，自得為證據。另本判決所引用之其他非供述證據
    資料，均經依法踐行調查證據程序，被告對於證據能力亦不
    爭執，本院審酌證據資料製作時之情況，均無違法不當及證
    明力明顯過低之瑕疵，亦查無依法應予排除其證據能力之情
    形，認以之作為證據應屬適當，故皆亦有證據能力。
貳、實體事項：
一、訊據被告丙○○固先於警詢及檢察官偵訊中坦承上開犯行，
    惟於本院審理中則覆異其詞，改口否認有何竊盜犯行，辯稱
    ：上開車輛係丁○○為請伊搭載友人而借與伊云云。惟查：
  (一)據證人戊○○、乙○○於警詢中均證述：當時被告駕駛懸掛
    9D-3003 號牌照之自用小客車搭載伊二人，停等於桃園縣八
    德市○○路與竹園街口處，經警員上前盤查、詢問為何車牌
    與車身不符，被告即自行向警員坦承該車係其所竊（見偵卷
    第22、25頁），另據證人即查獲警員李福進分別於檢察事務
    官詢問及本院審理中證述：伊當時因車牌與車身顏色、廠牌
    不符而攔下被告車輛，被告一下車即主動開口說車子係其竊
    得；被告當場說是其偷的，其一下車就說不用查了，這台車
    是其偷的，這是伊當警察以來查竊案最簡單的一次（見偵卷
    第66頁、本院卷99年4 月8 日審判筆錄第3 頁）。並有被害
    人甲○○警詢筆錄、桃園縣政府警察局搜索扣押筆錄、扣押
    物品目錄表、贓物認領保管單、桃園縣政府警察局車輛協尋
    電腦輸入單、車輛尋獲電腦輸入單各1 份及蒐證照片2 張附
    卷可佐（見偵卷第27至28、33至35、36、41、45、46及38頁
    ），觀諸證人戊○○與被告係男女朋友關係，認識已有10年
    ，且為被告於偵查中之具保人，證人乙○○則與被告係朋友
    關係，認識約半年，至證人李福進則為當時查獲之警員，其
    係基於職務關係，見有犯罪跡證而展開查緝，均與被告無何
    怨隙，當無虛偽陳述以誣陷被告之必要，且審酌三名證人間
    證述之情節均屬一致，是三名證人之證述均有相當之可信度
    ，應予採信，被告空言辯稱其無竊盜犯行，顯屬無據。
  (二)被告固以前詞置辯，惟其先後供述存有重大歧異，且與證人
    丁○○所述多有矛盾之處，而與事實不合，析述如下：
    就被告取得系爭車輛之情節部分：
      (1)被告先於98年7 月2 日警詢時供稱：伊於遭查獲時（98
        年7 月1 日）約5 日前，在桃園縣中壢市○○路○ 段附
        近，以螺絲起子破壞車門後，再用螺絲起子打開電門發
        動引擎後竊得該車輛（見偵卷第12、13頁）。復於同日
        檢察官訊問時改稱：該車係3 天前停在伊桃園縣中壢市
        ○○路○ 段租屋處附近，伊發現門未上鎖，即以其機車
        鑰匙發動而竊得，且該車原懸掛5095-RX 號車牌，伊怕
        被發現，即改掛伊所有之9D-3003 號車牌（見偵卷第54
        頁）。另於98年9 月17日檢察事務官詢問中改稱：上開
        車輛原即停放於伊住處前面且車門是開的，根本不需要
        使用工具，伊係用其原有之三菱汽車鑰匙插入後發動竊
        得；該車輛原懸掛5095-RX 號車牌，係伊以六角扳手拆
        卸後，換上伊所有之9D-3003 號車牌；戊○○、乙○○
        應該不知道該車是贓車，伊騙其二人伊剛買新車，其二
        人亦不知伊拆卸、更換車牌之事（見偵卷第61至62頁）
        。又於99年2 月24日本院準備程序中改稱：系爭車輛係
        伊向丁○○所借得，9D-3003 號車牌係丁○○所懸掛，
        車上扣得鑰匙1 支亦係丁○○交車時所附（見本院該日
        準備程序筆錄第2 頁）。再於99年3 月17日本院準備程
        序中改稱：系爭車輛非伊所竊得，係丁○○託伊去載友
        人而交付（見本院該日準備程序筆錄第2 頁）。
      (2)被告於偵、審中就如何取得系爭車輛之情節，其供述分
        別有以螺絲起子竊得、以自備鑰匙竊得、自丁○○處借
        得、丁○○託其駕車搭載友人而交付等等，前後存有重
        大歧異，然其供述之犯罪情節則逐步減輕，是否被告事
        後為求脫免罪責，而設虛詞推翻前供，非無疑義。
    就被告商借系爭車輛之情節部分：
      甲、被告所述：
        其先於99年2 月24日本院準備程序中稱：系爭車輛係伊
        向丁○○所借得，9D-3003 號車牌係丁○○所懸掛，車
        上扣得鑰匙1 支亦係丁○○交車時所附（見本院該日準
        備程序筆錄第2 頁）。而於99年3 月17日本院審判中檢
        察官問及系爭車輛係被告自行或丁○○主動要求被告駕
        駛時，則改稱：是查獲時（被告係於98年7 月1 日18時
        50分許為警查獲）前幾分鐘丁○○叫伊去八德長興路載
        「小黑」，然後丁○○在中壢市○○路伊之租屋處交付
        該車鑰匙，車則停在伊租屋處門口；檢察官問及丁○○
        除交付該車外，還有無交付其他物件例如車牌時，其稱
        ：案發當天丁○○來我租屋處，其在交付車輛前幾分鐘
        ，向伊借9D-3003 號車牌，伊在房子內將車牌交給他後
        ，丁○○就離開伊租屋處，之後又回來，然後就託伊去
        載人；檢察官問及車內副駕駛座為何扣到5095-R X 號
        車牌2 面，其答稱：不清楚；檢察官問及：為警查獲時
        ，有無與丁○○聯繫，其答稱：伊在警察局有打行動電
        話給丁○○，問其為何不告訴伊該車係贓車，伊請其到
        案說明，其說好，但後來則未出面說明；檢察官問及為
        何查獲時車上還有其他人在，其答稱：戊○○原本在伊
        住處，其係陪伊去載人，乙○○是在路上時打電話請伊
        順便搭載的（見本院該日審判筆錄第2 至5 頁）。
      乙、證人丁○○所述：
        (1)被告係被動使用系爭車輛：伊借被告一台馬自達廠牌
          車輛與被告，請其載一位朋友（見本院99年3 月11日
          準備程序筆錄第3 頁）。
        (2)交車原因、時間、地點：伊偷該車後沒幾天，在被告
          中壢市○○路家中，交付被告該車鑰匙，車子則停在
          被告家門口，伊叫被告去中壢載綽號「小黑」之友人
          ，伊是在早上快接近中午時交車的（見本院99年3 月
          17日審判筆錄第6 頁）。
        (3)伊向被告借9D-3003 號車牌之時間：伊係查獲前一天
          晚上跟被告借9D-3003 號車牌（見本院99年3 月17日
          審判筆錄第7 頁）。
        (4)被告駛離系爭車輛時是否另載他人：伊親眼見被告把
          車子開出去，伊將車子交給被告後，其就馬上開走；
          被告是一個人開車離開，車上沒有其他人（見本院99
          年3 月17日審判筆錄第9 頁）。
        (5)交付被告系爭車輛後，二人間之聯繫：伊自交車至被
          告打電話與伊聯繫，期間經過好幾個鐘頭，伊中間有
          打電話給被告，問其為何還沒有回來，其說還在忙，
          沒說忙什麼，伊大概是交車後一個多鐘頭打電話的（
          見本院99年3 月17日審判筆錄第9 頁）。
      丙、證人丁○○固稱系爭車輛係其竊得後借與被告，惟其
          竊車及交車前後情節與被告所述存有如上開所述矛盾
          之處，是證人丁○○上開所述，應係迴護被告之詞，
          委無足採。被告所稱系爭車輛係自丁○○處借得一情
          ，顯與事實不符。
    就被告為警查獲過程部分：
      (1)被告先於98年7 月2 日警詢時供稱：當時伊駕駛改懸掛
        其所有9D-3003 號牌照之竊得車輛搭載戊○○、乙○○
        二人停等於路旁時，警員即上前盤查、詢問為何車牌與
        車身不符，伊直接告訴警員所駕車輛係伊所竊得，而為
        警當場逮捕（見偵卷第12頁）。復於同日檢察官訊問及
        98年9 月17日檢察事務官詢問時改稱：其係駕駛上開車
        輛時，看到警察，而開過去自首，並主動向警察說該車
        係贓車（見偵卷第54、61頁）。再於99年4 月22日本院
        審判中改稱：警察臨檢時，伊一下車警察叫伊趴在後車
        廂上，伊始發現伊之車牌掛在車上，伊即向警察說該車
        來路不明，但車牌係伊所有，伊會認罪係因警員告知可
        以以自首判（見本院該日審判筆錄卷第2 頁）。
      (2)被告為警查獲過程已如前開證人戊○○、乙○○及李福
        進所言，而與被告初於警詢時所述相符，詎被告竟為求
        減輕罪責，於嗣後之偵、審程序中，改以上開前後不一
        之詞置辯，顯與事實不符，且縱認警員查獲時曾告知係
        屬自首，然衡其犯罪情節應屬涉及較輕微之收受贓物犯
        行，被告當無坦承較重之攜帶兇器竊盜犯行之理，其僅
        因警員告知係自首，即冒然坦承涉犯較重之罪，顯與常
        理有違，故其所辯，當屬事後為求脫罪之詞，洵無可採
        。
    小結：被告上開自丁○○處借得系爭車輛之辯詞及證人丁○○竊得系爭車輛後借與被告之證述，前後供述不一，且
      內容多有矛盾，分別係被告臨訟卸責之詞及證人丁○○為
      迴護被告而虛構之詞，均不足採信。
  (三)綜上所述，被告嗣後否認之詞顯屬虛構，應以其於為警查獲
    後於警詢中之供述為真，至其於警詢中所稱竊車地點雖與被
    害人發現遭竊地點容有不同，惟仍不能解免被告意圖為自己
    不法之所有，而竊取他人動產之竊盜行為之認定，系爭車輛
    係被告所竊至明，其嗣後否認犯行，無非畏罪飾卸之詞，不
    足採信。被告犯行已堪認定，自應依法論科。
二、按刑法第321 條第1 項第3 款之攜帶兇器竊盜罪，係以行為
    人攜帶兇器竊盜為其加重條件，此所謂兇器，其種類並無限
    制，凡客觀上足對人之生命、身體安全構成威脅，具有危險
    性之器械均屬之（最高法院79年台上字第5253號判例意旨參
    照）。本件被告持以行竊之工具為螺絲起子，業據被告於警
    詢中供承明確，而螺絲起子屬金屬製品，前端堅硬銳利，雖
    未經扣案，然被告既可持以破壞由金屬材質製造之系爭車輛
    車門及電門，客觀上自足以對人之生命、身體安全構成威脅
    ，此外，證人即查獲警員李福進於檢察事務官詢問及本院審
    理中均稱系爭車輛鑰匙孔（即電門孔）已遭破壞（見偵卷第
    65頁、本院卷99年4 月8 日審判筆錄第3 頁），益徵該螺絲
    起子當屬兇器無訛。是核被告所為係犯刑法第321 條第1 項
    第3 款之攜帶兇器竊盜罪。被告有事實欄一所載之有期徒刑
    科刑、執行紀錄，此有臺灣高等法院被告前案紀錄表在卷可
    稽，其受有期徒刑執行完畢後，5 年以內故意再犯本件有期
    徒刑以上之罪，為累犯，應依刑法第47條第1 項規定加重其
    刑。爰審酌被告正值青壯之年，竟不思以正當方式獲取財物
    ，且犯後未見悔意，猶飾詞狡辯、否認犯罪，犯後態度不佳
    ，惟贓物業經被害人領回，損害非鉅等一切情狀，量處如主
    文所示之刑，以示儆懲。至被告持以犯本案之螺絲起子1 支
    ，並未扣案，為免將來執行困難，爰不予宣告沒收，附此敘
    明。
據上論斷，應依刑事訴訟法第299 條第1 項前段，刑法第321 條
第1 項第3 款、第47條第1 項，判決如主文。
本案經檢察官丁俊成到庭執行職務。
中    華    民    國    99    年    5     月    14    日
                      刑事庭  法  官  林靜梅
以上正本證明與原本無異。
如不服本判決應於收受判決後10日內向本院提出上訴書狀，並應
敘述具體理由。其未敘述上訴理由者，應於上訴期間屆滿後20日
內向本院補提理由書( 均須按他造當事人之人數附繕本) 「切勿
逕送上級法院」。
                              書記官  施春祝
中    華    民    國    99    年    5     月    14    日
附錄論罪科刑依據之法條：
中華民國刑法第321條（加重竊盜罪）
犯竊盜罪而有左列情形之一者，處 6 月以上、 5 年以下有期徒
刑：
一、於夜間侵入住宅或有人居住之建築物、船艦或隱匿其內而犯
    之者。
二、毀越門扇、牆垣或其他安全設備而犯之者。
三、攜帶兇器而犯之者。
四、結夥三人以上而犯之者。
五、乘火災、水災或其他災害之際而犯之者。
六、在車站或埠頭而犯之者。
前項之未遂犯罰之。

司法院資訊處製作；財團法人民間司法改革基金會備份。
